【裁判字號】    95,易,2178
【裁判日期】    951002
【裁判案由】    竊盜
【裁判全文】
臺灣臺中地方法院刑事判決              95年度易字第2178號
公  訴  人  臺灣臺中地方法院檢察署檢察官
被      告  丙○○
                    號
上列被告因竊盜案件，經檢察官提起公訴（95年度偵字第14427號）
，復經本院合議庭裁定由受命法官獨任行簡式審判程序，本院判
決如下：
    主    文
丙○○攜帶兇器竊盜，累犯，處有期徒刑肆月，如易科罰金，以
銀元佰元即新臺幣玖佰元折算壹日。
    犯罪事實
一、丙○○具輕度聽障，有多次竊盜前科，曾於民國（下同）94
    年因竊盜案件，經本院判處有期徒刑3 月確定，甫於94年11
    月14日易科罰金執行完畢（本件已構成累犯）。詎仍不知悔
    改，其意圖為自己不法之所有，並基於毀損犯意，於95年6
    月22日10時許，在臺中市○區○○○街與自由三街口前，持
    其拾得（拾得之時間地點不詳，所涉侵占遺失物罪嫌部分亦
    未據起訴）客觀上可為兇器使用之螺絲起子1 把，撬壞甲○
    ○所有車號939-MW營業小客車之左右車門門鎖（價值約新臺
    幣900 元）後，入內竊取10元硬幣18枚，合計價值為新臺幣
    180 元）得逞，適甲○○發現報警處理，當場扣得其所用之
    螺絲起子1 把及竊得之10元硬幣18枚。
二、案經甲○○訴由臺中市警察局第三分局報請臺灣臺中地方法
    院檢察署檢察官偵查起訴，復經本院合議庭裁定由受命法官
    獨任行簡式審判程序。
    理  由
一、訊據被告丙○○對上揭攜帶兇器竊盜、損壞器物犯行本院坦
    承不諱，核與告訴人甲○○於警詢之指訴相符，並有被告持
    有行竊所用之螺絲起子1把扣案可佐，且有贓證物保管收據
    及現場照片在卷可稽，足認被告自白與事實相符，事證明確
    ，被告上揭犯行堪以認定。
二、核被告丙○○所為，係犯刑法第321 條第1 項第3 款之攜帶
    兇器竊盜罪、刑法第354 條之損壞器物罪。損壞器物罪部分
    ，業據檢察官於起訴書之犯罪事實欄所載明，惟於所犯法條
    部分漏引刑法第354 條，應認業已起訴，併此敘明。被告所
    犯上開二罪間，有方法結果之牽連關係，為修正前刑法之牽
    連犯，從一重之攜帶兇器竊盜罪處斷。又被告曾於94年間因
    竊盜案件，經本院判處有期徒刑3月確定，甫於94年11月14
    日易科罰金執行完畢，有臺灣臺中地方法院檢察署刑案資料
    查註紀錄表在卷可佐，其於5年以內故意再犯本件有期徒刑
    以上之罪，為累犯，應依修正前刑法第47條規定加重其刑。
    又查，被告持有輕度聽障手冊，惟實際上聽力已有持續惡化
    之情形，再被告曾經醫院檢定智力正常等情，亦據證人即被
    告之姊乙○○於本院陳明在卷（本院卷第35、36、43、44頁
    ），又被告因聽力惡化，除熟悉家人口音外，與外人溝通已
    有相當困難，開庭時僅能簡單作答，且須賴家人協助詢問，
    始明
    法官詢問內容，被告並因聽力問題致求職困難，日常生活費
    用全賴政府每月三千元之殘障補助、母親打零工及姊姊工作
    收入維生，經濟狀況顯非寬裕，再被告智力上雖知悉不得竊
    取他人之物，惟本件行竊目的係因肚子餓，為避免增加家人
    負擔，欲行竊金錢以購買食物，其行為雖非可取，惟其情確
    有可憫之處，再本件行竊所得僅有180元，所得利益非大，
    是其犯罪情狀，足堪憫恕，而攜帶兇器竊盜之法定最低刑度
    為有期徒刑6月，本件復因累犯須加重其刑，是情輕法重，
    在客觀上足以引起一般人之同情，認為即予宣告法定最低度
    刑期，猶嫌過重，爰依刑法第59條酌減其刑。被告同時具有
    加重減輕事由，爰依法先加後減。爰審酌被告雖年輕力壯，
    惟其具聽障，致無工作機會，因欲取得足以購買果腹物品之
    金錢，遂持起子撬壞車鎖行竊車內硬幣，再考其智力正常，
    亦知不得竊取他人物品，猶有數次竊盜前科，又被告所為本
    件竊盜犯行，行竊所得不多，然持螺絲起子破壞被害人車門
    車鎖，造成被害人的損失擴大，並考其竊盜之動機、方法、
    手段，暨其犯後態度等一切情狀，量處如主文所示之刑，並
    諭知易科罰金之折算標準。
三、扣案之螺絲起子1 把，並非被告所有，係被告拾得供行竊所
    用之物，業據被告於本院陳明在卷，既非被告所有，自不予
    宣告沒收，併此敘明。
四、又查，被告行為後，刑法業已於95年7月1日修正施行，其中
    ：
（一）修正後刑法第2條第1項規定，已將新舊法律適用之「從新
      從輕」原則，改採「從舊從輕」原則，而此規定僅係規範
      行為後法律變更所生新舊法律比較適用之準據法，並非實
      體刑罰法律，自不生行為後法律變更之比較適用之問題，
      應逕行適用新法第2條第1項之規定，為「從舊從輕」之比
      較。
（二）刑法第354 條之損壞器物罪，罰金刑部分係處銀元500 元
      以下罰金，依修正後刑法施行法增訂第1 條之1 之規定：
      「中華民國九十四年一月七日刑法修正施行後，刑法分則
      編所定罰金之貨幣單位為新臺幣。」「九十四年一月七日
      刑法修正時，刑法分則編未修正之條文定有罰金者，自九
      十四年一月七日刑法修正施行後，就其所定數額提高為三
      十倍。但七十二年六月二十六日至九十四年一月七日新增
      或修正之條文，就其所定數額提高為三倍。」及刑法第33
      條第5 款修正為：「主刑之種類如下：‥‥五、罰金：新
      臺幣一千元以上，以百元計算之。」等規定觀之，依修正
      後之法律，刑法第354 條之損壞器物罪所得科處之罰金刑
      最高額為新臺幣15000 元（500 元乘以30倍）、最低額為
      新臺幣1000元；而依被告行為時即修正前刑法第33條第5
      款規定之罰金最低額銀元1 元計算，刑法第354 條第1 項
      之損壞器物罪之罰金刑之最高額為銀元5000元（因提高10
      倍）即新臺幣15000 萬元，最低額為銀元10元（因提高10
      倍）即新臺幣30元。因此，比較上述修正前、後之刑罰法
      律，自應以被告行為時即修正前刑法關於科處罰金刑之法
      律較有利於被告。
（三）修正前刑法第55條牽連犯之規定，依修正後刑法業已修正
      公布刪除，則被告之犯行，因行為後新法業已刪除牽連犯
      之規定，此刪除雖非犯罪構成要件之變更，但顯已影響行
      為人刑罰之法律效果，自屬法律有變更，依新法第2 條第
      1 項規定，比較新、舊法結果，仍應適用較有利於被告之
      行為時法律即舊法論以牽連犯，此有最高法院95年第8 次
      刑事庭會議決議可資參照，是被告本件犯行，應依修正前
      刑法第55條規定論牽連犯。
（四）修正後刑法第47條第1 項規定：「受徒刑之執行完畢，或
      一部之執行而赦免後，5 年以內故意再犯有期徒刑以上之
      罪者，為累犯，加重本刑至2 分之1 。」，修正後刑法第
      49條規定「累犯之規定，於前所犯罪在外國法院受裁判者
      ，不適用之。」，與修正前刑法第47條規定「受有期徒刑
      之執行完畢，或受無期徒刑或有期徒刑一部之執行而赦免
      後，5 年以內再犯有期徒刑以上之罪者，為累犯，加重本
      刑至2 分之1 。」，修正前刑法第49條規定「累犯之規定
      ，於前所犯罪依軍法或於外國法院受裁判者，不適用之。
      」不同。且修正後刑法關於累犯之規定，其5 年以內再犯
      之罪以故意犯為限，始應論以累犯，惟如前案係依軍法審
      判者，亦應論以累犯。修正前刑法關於累犯之規定，其5
      年以內再犯之罪以有期徒刑以上之罪（不分故意犯或過失
      犯），均應論以累犯，惟如前案係依軍法審判者，則不應
      論以累犯。且新舊法比較，應綜其全部之結果，而為比較
      ，本案被告不論依新舊法規定，均應論以累犯，比較新舊
      法結果，並無有利或不利之情形，故依刑法第2 條第1 項
      前段規定，本案關於被告是否構成累犯之適用，自應適用
      行為時之法律即修正前刑法第47條規定。
（五）修正前刑法第59條規定：「犯罪之情狀可憫恕者，得酌量
      減輕其刑。」而修正後同條則規定：「犯罪之情狀顯可憫
      恕，認科以最低度刑仍嫌過重者，得酌量減輕其刑。」比
      較適用新舊法結果，對被告而言均可酌減其刑，爰依行為
      時之法律即修正前刑法第59條之規定酌減其刑，併此敘明
      。
（六）修正前刑法第41條第1 項前段規定：「犯最重本刑為5 年
      以下有期徒刑以下之刑之罪，而受6 個月以下有期徒刑或
      拘役之宣告，因身體、教育、職業、家庭之關係或其他正
      當事由，執行顯有困難者，得以1 元以上3 元以下折算1
      日，易科罰金。」又被告行為時之易科罰金折算標準，依
      修正前罰金罰鍰提高標準條例第2 條前段（現已刪除）規
      定，就其原定數額提高為100 倍折算1 日，則本件被告行
      為時之易科罰金折算標準，應以銀元300 元折算1 日，經
      折算為新臺幣後，應以新臺幣900 元折算為1 日；再依裁
      判時即修正後刑法第41條第1 項前段則規定：「犯最重本
      刑為5 年以下有期徒刑以下之刑之罪，而受6 個月以下有
      期徒刑或拘役之宣告者，得以新臺幣一千元、二千元或三
      千元折算一日，易科罰金。」比較修正前後之易科罰金折
      算標準，以修正前刑法之規定，較有利於被告，則應依刑
      法第2 條第1 項前段，適用修正前刑法第41條第1 項前段
      規定，定其折算標準。
據上論斷，應依刑事訴訟法第273 條之1 第1 項、第299 條第1
項前段，刑法第321 條第1 項第3 款、第354 條、第2 條第1 項
前段、修正前刑法第55條、第47條、第59條、第41條第1 項前段
，罰金罰鍰提高標準條例第1條前段、修正前罰金罰鍰提高標準
條例第2條，現行法規所定貨幣單位折算新臺幣條例第2條，判決
如主文。
中    華    民    國    95    年    10    月    2     日
                  刑事第十庭    法  官  黃家慧
上正本證明與原本無異。
如不服本判決，應於送達後十日內向本院提出上訴狀（須附繕
本），上訴於臺灣高等法院臺中分院。
                                書記官  陳靖騰
中    華    民    國    95    年    10    月    2     日
附錄本案所犯法條全文：
刑法第321條第1項第3款：
（加重竊盜罪）
犯竊盜罪而有左列情形之一者，處6月以上、5年以下有期徒刑：
一  於夜間侵入住宅或有人居住之建築物、船艦或隱匿其內而犯
     之者。
二  毀越門扇、牆垣或其他安全設備而犯之者。
三  攜帶兇器而犯之者。
四  結夥三人以上而犯之者。
五  乘火災、水災或其他災害之際而犯之者。
六  在車站或埠頭而犯之者。


司法院資訊處製作；財團法人民間司法改革基金會備份。
